臺灣嘉義地方法院刑事判決　　　　　　　　　　　　　九十一年度簡上字第一三號
　　上　訴　人
　　即　公訴人　臺灣嘉義地方法院檢察署檢察官
　　被　　　告　乙○○　女　四.
右上訴人因被告詐欺案件，不服本院嘉義簡易庭九十年度簡字第一０三五號，中華民
國九十年十一月二十八日第一審判決（聲請簡易判決處刑案號：臺灣嘉義地方法院檢
察署九十年度偵字第二八號）提起上訴，本院管轄之第二審合議庭判決如左：
    主  文
原判決撤銷。
乙○○連續意圖為自己不法之所有，以詐術使人將本人之物交付，處有期徒刑貳年拾
月。
    事  實
一、乙○○擔任代書，曾於民國八十四年八月間及八十五年一月十五日，分別向甲○
    ○貸款周轉而有金錢往來；惟自八十五年間起，乙○○因故逐漸陷於經濟困難，
    並陸續有跳票之情形，為籌措周轉資金，明知自己已無償債資力，竟仍意圖為自
    己不法之所有，並基於概括之犯意，向甲○○謊稱可集資提供辦理公教人員貸款
    之公務人員，使辦理貸款之公務人員在金融機構核貸前，能預先取得貸款金額使
    用，待公務人員自金融機構取得貸款金額後再返還，藉以賺取其間相當於月息二
    分之高額利息，致甲○○陷於錯誤，先後於如附表所示之時間，分別給付如附表
    所示之金額予乙○○；此間，乙○○為取得甲○○信任而得以陸續向甲○○詐得
    更多資金，雖未清償本金，但每筆款項之利息均按期繳納，致甲○○不疑有他，
    而陸續交付如附表所示之金額予乙○○；迄於八十九年底，甲○○有急用而向乙
    ○○索討前開本金，乙○○無法清償，甲○○始知受騙。
二、案經甲○○訴由臺灣嘉義地方法院檢察署檢察官偵查而聲請簡易判決處刑。
    理  由
一、訊據被告乙○○固不否認陸續向告訴人甲○○取得如附表所示之金額，惟矢口否
    認有何詐欺取財之犯行，辯稱：係告訴人為圖高利，主動向其詢問有無貸款之案
    件，主動提供資金擔任金主，其並未施用詐術云云。然查，被告確係以預先提供
    金錢予申辦公教人員貸款之公教人員，待公教人員自金融機構取得貸款金額後再
    返還，藉以賺取中間利息為由向告訴人取得如附表所示金額之情，迭據告訴人於
    檢察官偵查及本院審理時指訴綦詳，而查被告代辦之貸款案件，其中僅有三筆之
    貸款申請人為公務人員之情，有被告自行提出之貸款人資料及不動產登記謄本等
    件在卷可參（發查第三三七號卷第五二頁至五七頁），與被告向告訴人取得之資
    金筆數相差甚鉅，足見被告確係以不實之借款原因取信於告訴人，致告訴人陷於
    錯誤而給付金錢無誤；次查，被告因替朋友背書保證，並向地下錢莊借錢，本身
    經濟狀況自八十五年間起即已不佳之事實，業據被告自陳在卷，被告經濟狀況既
    已不佳，已無償債資力，竟仍隱瞞實情，陸續以不實原因向告訴人借款，致告訴
    人誤判被告之清償能力而貸以金錢，足認被告確有使用詐術使告訴人交付金錢無
    訛；參以告訴人明確指陳被告若非以預先提供資金於公教人員之原因借貸，告訴
    人必不願貸以金錢等語，足見告訴人確係因被告以不實之原因告貸而陷於錯誤致
    交付金錢明確。至被告辯稱係告訴人主動表示有資金可出借乙節，業為告訴人所
    否認，且縱係屬實，被告除八十五年間曾代辦三筆公務人員貸款案件外，即未再
    受理代辦公務人員貸款案件之事實，有前述被告自行提出之貸款人資料附卷足憑
    ，被告隱瞞資金係自己使用之事實，並利用告訴人誤信其提供資金於公教人員之
    狀況，陸續自八十五年間起向告訴人取得鉅額款項，仍該當於施用詐術之構成要
    件行為。此外，並有被告簽發本票十九紙、被告代辦公教人員貸款資料及不動產
    登記謄本、合作金庫銀行南嘉義分行合金南嘉字第０九一０００五四一一號函所
    附告訴人帳戶交易明細、被告及告訴人分別提供之借款明細等件在卷可查，事證
    明確，被告犯行，堪以認定。
二、核被告乙○○所為，係犯刑法第三百三十九條第一項之詐欺取財罪。被告先後多
    次犯行，時間緊接，手法相同，觸犯同一罪名，顯係基於概括之犯意為之，為連
    續犯，應依刑法第五十六條之規定論以一罪，並依法加重其刑。原審引用檢察官
    聲請簡易判決處刑之記載，依刑事訴訟法第四百四十九條第一項前段、第四百五
    十四條第二項之規定，適用刑法第五十六條、第三百三十九條第一項、第四十一
    條第一項前段，罰金罰鍰提高標準條例第一條前段、第二條之規定，量處被告有
    期徒刑五月，如易科罰金，以參佰元折算壹日，固非無見；惟查，本案被告連續
    詐欺取財行為持續多年，行為次數甚多，因詐欺取得之金錢累計三千五百八十萬
    元，犯罪所造成告訴人之損害非輕，原審量刑容有未恰，檢察官據告訴人請求而
    提起上訴指摘原審量刑過輕，為有理由，自應由本院撤銷原審判決另為適法之判
    決。爰審酌被告尚無犯罪前案紀錄之品行、擔任代書業務之智識程度、與被害人
    平日之關係、其因自身經濟困難而起意詐財之犯罪動機、施用詐術取財之犯罪手
    段、詐欺行為次數、詐欺所得金額、對被害人犯罪所生之損害及犯罪後之態度等
    諸般情狀，量處如主文所示之刑。
據上論斷，應依刑事訴訟法第四百五十五條之一第一項、第三項、第三百六十九條第
一項前段、第三百六十四條、第二百九十九條第一項前段，刑法第五十六條、第三百
三十九條第一項，罰金罰鍰提高標準條例第一條前段，判決如主文。
本案經檢察官李文和到庭執行職務
中      華      民      國    九十一    年     十二     月    二十三    日
                                      臺灣嘉義地方法院刑事第三庭
                                          審判長法官  沈  福  財
                                                法官  張  育  彰
                                                法官  許  兆  慶
右正本證明與原本無異。
不得上訴
中      華      民      國    九十一    年     十二     月    二十三    日
                                              書記官  洪  麗  惠
附錄法條：刑法第三百三十九條第一項
意圖為自己或第三人不法之所有，以詐術使人將本人或第三人之物交付者，處五年以
下有期徒刑、拘役或科或併科一千元以下罰金。
附表：
編號     借 款 時 間（民國）     借 款 金 額（新台幣）    備  註
 一      八十五年八月九日        一百八十萬元
 二      八十五年八月十五日      一百八十萬元
 三      八十五年八月二十六日    一百八十萬元
 四      八十五年九月三日        一百八十萬元
 五      八十五年十一月十九日    一百八十萬元
 六      八十五年十一月二十二日  一百八十萬元
 七      八十五年十二月三十一日  一百八十萬元
 八      八十六年一月八日        一百八十萬元
 九      八十六年二月二十一日    一百八十萬元
 十      八十六年二月二十四日    一百八十萬元
十一     八十六年六月二十一日    一百八十萬元
十二     八十六年八月十三日      一百八十萬元
十三     八十六年十月十四日      一百八十萬元
十四     八十七年五月十四日      一百八十萬元
十五     八十七年九月七日        一百八十萬元
十六     八十七年九月二十九日    一百八十萬元
十七     八十八年三月十五日      一百八十萬元
十八     八十八年七月二十七日    一百八十萬元
十九     八十九年一月十日        一百八十萬元
二十     八十九年十一月十三日    一百六十萬元     業已以會錢抵償二十萬元
